臺灣桃園地方法院刑事判決　　　　　　 95年度交訴字第117號
公　訴　人　臺灣桃園地方法院檢察署檢察官
被　　　告　乙○○
上列被告因肇事遺棄罪等案件，經檢察官聲請簡易判決處刑（95
年度偵字第11374號），經本院認有刑事訴訟法第451 條之1 第4
項但書第4 款之情形，改行通常訴訟程序，茲判決如下：
    主  文
乙○○服用酒類不能安全駕駛動力交通工具而駕駛，處有期徒刑
參月；又駕駛動力交通工具肇事，致人受傷而逃逸，處有期徒刑
柒月。應執行有期徒刑玖月，緩刑參年。其餘被訴過失傷害部分
公訴不受理。
    事  實
一、乙○○於民國95年4 月4 日晚間6 時許起至95年4 月5 日凌
    晨0 時許止，在桃園縣中壢市某ＰＵＢ內飲用啤酒，已不能
    安全駕駛動力交通工具，竟不顧此風險存在，猶於飲酒後駕
　  駛車牌號碼L2－4972號自用小客車（下稱上開自小客車），
    沿桃園縣中壢市○○路往桃園縣桃園市○○○街方向行駛，
    而於95年4 月5 日凌晨0 時50分許，行經桃園縣八德市○○
    路前欲左轉裕和街時，本應注意車輛行駛時，駕駛人應注意
    車前狀況，並隨時採取必要之安全措施，而依當時天候陰、
    夜間有照明、路面鋪裝柏油、乾燥、無缺陷、無障礙物、視
    線良好等情況，並無不能注意之情事，竟因飲酒過量致判斷
    力、操控車輛之能力均劣於平時未飲酒時之狀況，致疏未注
    意及此貿然左轉，適有甲○○騎乘車牌號碼ITW －616 號重
    型機車（下稱上開機車），亦沿桃園縣八德市○○路反方向
    行駛對向車道至上開地點，賞家城不慎以上開自小客車之右
    側車身擦撞甲○○所騎乘之上開機車之前車頭，致甲○○人
    、車倒地，受有左手撓骨粉碎性骨折、左膝內側側韌帶斷裂
    等傷害，而於甲○○成為無自救力之人後，乙○○竟未下車
    查看，對甲○○為其生存所必要之扶助及保護，反另行起意
    逕自駕車逃逸駛離現場。嗣經甲○○記下上開自小客車之車
    號報警處理後，乙○○為警於95年4 月5 日凌晨0 時59分許
    ，在桃園縣桃園市○○○街21之6 號前攔獲，後經執勤警員
    測得乙○○呼氣所含酒精成分為每公升0 ‧35毫克，始查知
    上情。
二、案經甲○○訴由桃園縣政府警察局八德分局報請臺灣桃園地
    方法院檢察署檢察官偵查後聲請簡易判決處刑。
    理  由
壹、程序方面：
　　按檢察官聲請以簡易判決處刑之案件，經法院認為有刑事訴
    訟法第451 條之1 第4 項但書之情形者，應適用通常程序審
    判之，同法第452 條定有明文，經查，本件被告乙○○被訴
    肇事遺棄罪等一案，本院認檢察官之聲請有刑事訴訟法第45
    1 條之1 第4 項但書第4 款所定之事由，不得以簡易判決處
    刑，爰依刑事訴訟法第452 條之規定，改用通常程序審判之
    ，合先敘明。
貳、實體方面：
甲、有罪部分：
一、訊據被告乙○○固對伊於上揭時、地，酒後不能安全駕駛動
    力交通工具而駕駛之事實坦白承認，惟矢口否認有何肇事逃
    逸之犯行，辯稱：案發當時因伊車內播放音樂很大聲，所以
    未發現有撞到告訴人甲○○，更不知道告訴人受有上開傷害
    ，伊實無肇事逃逸的故意，而伊會在上開路口左轉後減慢車
    速是因為該處為下坡路段，非因知悉撞傷告訴人云云。然查
    ：
（一）被告於上揭時間、地點，在酒醉不能安全駕駛動力交通工
      具之狀態下，仍駕駛上開自小客車上路之事實，業經被告
      於本院審理時坦承不諱，並有酒精濃度檢測測試單1 紙顯
      示其呼氣所含酒精成分為每公升0 ‧35毫克情形附卷可按
      （附於偵查卷第13頁）。且依警員所製作之刑法第一百八
      十五條之三案件觀察紀錄表所載：被告駕駛過程，因發生
      交通事故原因，顯然無法正常駕駛；查獲、測試或訊問過
      程，被告有含糊不清、多話等情事；被告有全身酒味跡象
      ，顯然無法安全駕駛（附於偵查卷第15頁）。又依卷附之
      桃園縣政府警察局汽車駕駛人酒後生理協調平衡檢測紀錄
      卡所記載，被告於檢測時就檢測內容有檢測結果不合格之
      情形，經認定為不能安全駕駛（附於偵查卷第16頁）。足
      認被告此部分任意性自白核與事實相符，可以採取。
（二）又被告於前述時、地，酒後駕駛上開自小客車，因飲酒過
      量致判斷力、操控車輛之能力均劣於平時未飲酒時之狀況
      ，致疏未注意車前狀況，貿然左轉而擦撞告訴人所騎乘之
      上開機車倒地，告訴人因此受有左手撓骨粉碎性骨折、左
      膝內側側韌帶斷裂等傷害後，未停車救護告訴人，即逕自
      駕車逃逸之事實，迭據告訴人甲○○於警詢、檢察官訊問
      及本院審理時指述甚詳在卷（見偵查卷第8 、33頁及本院
      96年4 月25日審判筆錄），此外，復有道路交通事故現場
      圖1 份、道路交通事故調查報告表2 份、行政院衛生署桃
      園醫院診斷證明書1 紙及現場暨車損照片12幀附卷可稽。
      而佐以被告於肇事後，未停下車察看救護已無法自行站立
      之告訴人，即開車離開現場等節，亦據被告於本院審理中
      供述屬實在卷，足見告訴人上開指述應非子虛，堪以採信
      。
（三）按汽車駕駛人飲用酒類後其吐氣所含酒精濃度超過每公升
      0 ‧25毫克以上者不得駕車；又汽車行駛時，應注意車前
      狀況，並隨時採取必要之安全措施，此道路交通安全規則
      第114 條第2 款及第94條第3 項均定有明文。被告考領駕
      駛執照應對前開規定知之甚詳，被告駕駛汽車自應遵守上
      開規定，並應負有前開注意義務，而參之依前揭道路交通
      事故調查報告表所載及現場照片所示，肇事當時天候陰、
      夜間有照明、路面鋪裝柏油、乾燥、無缺陷、無障礙物、
      視線良好，對於車前各人、車之動態當能確切掌握等情況
      ，並無不能注意之情事，被告竟酒後駕車，且未注意車前
      狀況，並隨時採取必要之安全措施，因而肇事致告訴人受
      有上述傷害，被告對本件車禍之發生顯有過失。又告訴人
      係因本件車禍而受有上開傷害，其受傷與被告之過失行為
      間有相當因果關係。
（四）再者，告訴人因被告駕車擦撞而受有上開傷害倒地後，無
      法自行起身，非待他人之保護，即不能維持其生存，而成
      為無自救力人，應足認定。而被告為汽車駕駛人，對於上
      開時、地因其駕駛上開自小客車肇事受傷而無自救力之告
      訴人，應依道路交通管理處罰條例第62條第1 項前段之規
      定，立即採取救護或其他必要措施，詎其不為告訴人生存
      所必要之保護或其他必要措施，反而駕車逃離現場，棄無
      自救力之告訴人於不顧，則其有逃逸之故意甚明。
（五）被告雖以前揭情詞置辯，惟已與上開事證有間，況證人即
      告訴人甲○○於本院審理中結證稱：發生車禍後，被告當
    　時有稍微減慢速度約3 秒，並未下車查看，之後就加油門
      開車走了，而伊當時有倒在地上，伊的左手跟左腳有受傷
    　，之後伊有用手撐起來一下，看到被告車輛車牌，就將車
      牌號碼記下來後，伊就站不住。案發發生擦撞時有發出碰
      一聲，聲音很大，路人就是聽到碰的一聲才過來看的，當
      時來往車輛很少，而在案發地點被告剛左轉後之處是平的
      ，是要過一段距離約1 、2 公尺才是斜的，且沒有很斜，
      約只有15到20度下坡等語明確在卷（見本院96年4 月25日
      審判筆錄），而參諸卷附之上開自小客車車損照片，亦顯
      見上開自小客車右側車身確有明顯凹陷之處，足認案發當
      時二車撞擊之力道尚非輕微，則被告駕駛上開自小客車實
      無可能完全未查覺上開自小客車之右側車身有遭外力撞擊
      ，且依證人甲○○上開所證，可知被告於案發後亦有稍作
      減速停頓之反應，從而，被告上開所辯尚屬事後卸責之詞
      ，無從遽信。
（六）綜上所述，本件事證明確，被告上揭酒醉駕車、肇事逃逸
      等犯行，足可認定，均應依法論科。
二、被告行為後，刑法業於94年2 月2 日修正公布，95年7 月1
    日起施行，其中第56條關於連續犯之規定已刪除，並修正第
    2 條、第28條、第33條、第38條、第41條、第42條、第55條
    及第74條等規定。按行為後法律有變更者，適用行為時之法
    律，但行為後之法律有利於行為人者，適用最有利於行為人
    之法律，修正後刑法第2 條第1 項定有明文。此條規定係規
    範行為後法律變更所生新舊法律比較適用之準據法，本身尚
    無新舊法比較之問題，於新法施行後，應一律適用新法第2
    條第1 項之規定，為「從舊從輕」之比較，先予敘明。茲就
    本案涉及法律變更之部分，比較如下：
（一）關於刑法第185 條之3 之服用酒類不能安全駕駛動力交通
      工具而駕駛罪之法定罰金刑部分，由原定貨幣單位銀元3
      萬元以下罰金（折算為新台幣9 萬元以下罰金），經依修
      正後刑法施行法第1 條之1 第1 項、第2 項但書規定，修
      正為貨幣單位為新台幣，並就所定數額提高為3 倍，亦即
      修正為新台幣9 萬元以下罰金；而法定罰金刑最低度部分
      ，由修正前刑法第33條第5 款規定為銀元1 元（折算為新
      台幣3 元）以上，修正後刑法第33條第5 款則修正為新台
      幣1 千元以上，以百元計算；比較行為時法與裁判時法，
      關於修正之罰金刑最高度部分，行為時法與裁判時法輕重
      相同，行為時法並無不利於被告情形，而就修正之罰金刑
      最低度部分，行為時法較有利於被告。
（二）關於定應執行刑規定部分：修正前刑法第51條第5 款規定
      ：「數罪併罰，分別宣告其罪之刑，依左列各款定其應執
      行者：五、宣告多數有期徒刑者，於各刑中之最長期以上
      ，各刑合併之刑期以下，定其刑期。但不得逾二十年。」
      ，修正後則規定：「宣告多數有期徒刑者，於各刑中之最
      長期以上，各刑合併之刑期以下，定其刑期。但不得逾三
      十年。」。
（三）本件經比較結果，關於罰金之最低度及定應執行刑規定部
      分，均以被告行為時刑法之規定較有利於被告，應依修正
      後刑法第2 條第1 項前段之規定，適用被告行為時即修正
      前刑法相關規定。
三、被告乙○○酒醉駕車，並因駕車過失撞擊告訴人甲○○致傷
    ，而肇事逃逸，核其所為分係犯刑法第185 條之3 服用酒類
    不能安全駕駛動力交通工具而駕駛罪，及同法第185 條之4
    之駕駛動力交通工具肇事，致人傷而逃逸罪。再被告上開所
    犯二罪間，犯意各別，行為互殊，犯罪構成要件亦不相同，
    應予分論併罰。爰審酌被告疏於注意酒後不得駕車之規定，
    顯見其並未尊重他人之生命財產安全，且於肇事後棄告訴人
    甲○○於不顧，逕行逃離現場，所為非是，惟念被告事後已
    與告訴人甲○○達成民事調解，賠償其所受損害，此有本院
    調解筆錄1 份在卷可憑，及被告並無任何前科，有臺灣高等
    法院被告前案紀錄表1 紙在卷足佐，素行尚稱良好等一切情
    狀，分別量處如主文所示之刑，並依修正前刑法第51條第5
    款之規定定其應執行之刑。被告行為後，刑法關於緩刑宣告
    之要件，亦經修正公布施行，而緩刑之宣告應適用修正後刑
    法第74條之規定（參考最高法院95年5 月23日刑事庭第8 次
    會議決議）。查被告未曾因故意犯罪受有期徒刑以上刑之宣
    告，有上開被告前案紀錄表在卷可考，其經此次科刑之教訓
    後，應知所警惕，信無再犯之虞，而被告已與告訴人甲○○
    成立民事調解，是本院認被告所受宣告刑以暫不執行為適當
    ，爰依修正後刑法第74條第1 項第1 款規定，併予宣告緩刑
    3 年，以啟自新。
乙、公訴不受理部分：
一、公訴意旨另略以：被告乙○○於95 年4月4 日下午6 時許，
    在桃園縣中壢市○○○路之某PUB 內，飲用啤酒2 杯後，已
    達不能安全駕車之程度後，仍駕駛上開自小客車，沿桃園縣
    中壢市○○路往桃園縣桃園市○○○街方向行駛，行經桃園
    縣八德市○○路前欲左轉裕和街時，本應注意車輛行駛時，
    駕駛人應注意車前狀況，並隨時採取必要之安全措施，而依
    當時天候陰天、夜間有照明、路面乾燥、無缺陷、無障礙物
    、視距良好等情形，又無不能注意之情事，竟因酒後注意力
    降低疏未注意及此，貿然左轉而不慎擦撞桃園縣八德市○○
    路對向車道由告訴人甲○○所駕駛之上開機車，致甲○○受
    有左手撓骨粉碎性骨折、左膝內側側韌帶斷裂等傷害。因認
    被告此部分所為另涉有刑法第284 條第1 項前段之過失傷害
    罪嫌云云。
二、按告訴乃論之罪，告訴人於第一審辯論終結前得撤回其告訴
    ，又告訴經撤回者，法院應諭知不受理之判決，刑事訴訟法
    第238條第1項、第303條第3款定有明文。
三、本件被告因肇事遺棄罪等案件，經檢察官提起公訴，認其上
    開因過失撞傷告訴人甲○○部分所為，係另犯刑法第284 條
    第1 項前段之過失傷害罪，依同法第287 條前段規定，須告
    訴乃論。茲據告訴人甲○○於本院審理中具狀撤回其告訴，
    有刑事撤回告訴狀1 紙附卷足憑，依照前開法條之規定，本
    件就被告被訴過失傷害部分，爰不經言詞辯論，應諭知不受
    理之判決。
據上論斷，應依刑事訴訟法第452 條、第307 條、第299 條第1
項前段、第303 條第3 款，修正後刑法第2 條第1 項前段、第74
條第1 項第1 款，刑法第185 之3 、第185 條之4 ，修正前第51
條第5 款，刑法施行法第1 條之1 第1 項、第2 項但書，判決如
主文。
本案經檢察官鄭東峰到庭執行職務。
中　　華　　民　　國　　96　　年　　5 　　月　　9 　　日
                            交通法庭審判長法  官  游紅桃
                                          法  官  陳雪玉
                                          法  官  王美玲
以上正本證明與原本無異。
如不服本判決，應於判決送達後10日內向本院提出上訴狀 (應附
繕本)， 上訴於臺灣高等法院。
                                          書記官  吳玉蘭
中　　華　　民　　國　　96　　年　　5 　　月　　9 　　日
附論罪科刑依據之法條：
刑法第185條之3
服用毒品、麻醉藥品、酒類或其他相類之物，不能安全駕駛動力
交通工具而駕駛者，處一年以下有期徒刑、拘役或三萬元以下罰
金。
刑法第185條之4
駕駛動力交通工具者肇事，致人死傷而逃逸者，處六月以上五年
以下有期徒刑。
